臺灣彰化地方法院刑事判決　　　　　　　　　　　　　　九十三年度訴字第四九號
　　公　訴　人　臺灣彰化地方法院檢察署檢察官
　　被　　　告　甲○○
右列被告因偽造文書等案件，經檢察官提起公訴（九十二年度偵字第九五九九號），
本院判決如左：
    主  文
甲○○共同連續行使偽造私文書，處有期徒刑壹年。
簽帳單客戶存查聯柒張、簽帳單特約商店存查聯上偽造之「丙○○」署押貳枚、特約
商店及發卡銀行存查聯上偽造之「乙○○」署押陸枚均沒收之。
    事  實
一、甲○○曾因搶奪及竊盜案件，分經法院判處有期徒刑一年、五月確定（現執行中
    ，不構成累犯）與丁○○（另行審結）係男女朋友關係，其二人因缺款花用，竟
    意圖為自己不法之所有，共同基於竊盜之犯意聯絡，於九十二年八月十一日上午
    ，由丁○○駕駛登記不知情之洪金龍所有車牌號碼ＰＱ－三五四三號自用小客車
    搭載甲○○沿途尋找行竊目標，同日上午六時四十分許至七時許間之某分（起訴
    書誤載為六時三十分許），途經丙○○位於南投縣南投市○○街二六四號住處前
    ，見該處門窗未關，即推由甲○○以借用廁所及電話為由，利用丙○○之父（起
    訴書誤為丙○○）不注意之際，徒手竊取丙○○所有置放於客廳電腦桌上之皮夾
    乙個（內有中華電信股份有限公司識別證、健保卡及附表編號一所示之信用卡各
    乙張），得手後搭乘在外把風等候之丁○○所駕駛之前開小客車離去。又於同月
    十二日下午某時，在彰化縣永靖鄉某電動玩具店外，拾獲附表編號三、五所示之
    信用卡二張後，明知該信用卡二張係脫離本人所持有之物（該信用卡二張係乙○○所有，於同日在彰化縣永靖鄉○○村○○街一五八號住處，遭姓名年籍不詳之
    人竊取），為供己非法使用，竟基於侵占之犯意，予以侵占入己。復與丁○○共
    同基於行使偽造簽帳單私文書及詐欺取財之概括犯意聯絡，並意圖為自己不法之
    所有，於附表所示之時間、地點，由甲○○或在車內等候或陪同在場，由丁○○
    佯為信用卡之持有人，先後出示前開丙○○、乙○○遭竊之信用卡予附表所示之
    特約商店之店員結帳，並在簽帳單私文書上以複寫方式一次偽造如附表所示之署
    押一式二枚或三枚，共計十五枚（附表編號一至五、七所示之簽帳單為一式二聯
    ，其中一聯由客戶存查，另一聯由發卡銀行或特約商店存查；編號六所示之簽帳
    單為一式三聯，其中一聯由客戶存查，另一聯由發卡銀行存查，餘一聯則由特約
    商店存查），並將發卡銀行或特約商店存查聯之簽帳單交予該店員予以行使，使
    該店員陷於錯誤而將如附表編號一至六所示金額之商品交付丁○○而得手，編號
    七部分則因遭發現有異，經要求出示身分證致未得手，足以生損害於該特約商品
    、發卡銀行、丙○○及乙○○本人。嗣經警依丁○○盜刷前開丙○○、乙○○失
    竊之信用卡加油時由特約商店即加油站員工記下之右述自用小客車之車牌號碼，
    始循線查知上情。
二、案經彰化縣警察局員林分局報告臺灣彰化地方法院檢察署檢察官偵查起訴。
    理  由
甲、認定犯罪事實所憑之理由及證據
    訊據被告甲○○固坦承於九十二年八月十一日上午，在丙○○位於南投縣南投市
    ○○街二六四號住處內，拿取丙○○所有之皮夾乙個，皮夾內有識別證、健保卡
    及如附表編號一所示之信用卡各乙張；另於翌日即十二日，在彰化縣永靖鄉某電
    動玩具店外，拾獲乙○○所有如附表編號三、五所示之信用卡二張，惟否認有何
    竊盜、侵占脫離本人所持有物及盜刷丙○○、乙○○信用卡之犯行，並辯稱：伊
    在屋內看到黑黑的東西，一時好奇，即將之撿起，撿到後出門即交給丁○○，伊
    不知丁○○拿去作何事，另伊拾獲乙○○信用卡二張後，本打算丟掉，但亦遭丁○○拿去，伊亦不知丁○○拿去作何事云云。經查：
一、竊盜部分：
    被告係與同案被告丁○○基於共同竊盜之犯意聯絡，由同案被告丁○○駕駛車牌
    號碼ＰＱ－三五四三號自用小客車搭載被告沿途尋找行竊目標，途經丙○○位於
    南投縣南投市○○街二六四號住處前，被告見該處門窗未關，即以借用廁所及電
    話為由入內，並趁丙○○之父不注意之際，竊取丙○○所有置放於客廳電腦桌上
    之皮夾乙個等情，業據被告於警詢中坦白承認，且被告於本院審理時亦供述稱：
    係丁○○叫伊假藉上廁所為由偷東西等語無訛，並經證人丙○○於警詢及本院審
    理時證述：當天上午六時四十分許至七時之間，被告入內向伊父親借用廁所，前
    面並有一輛紅色車子在等候被告，八時左右伊要上班，找不到放在皮包內之識別
    證，後來伊打電話給中國信託，銀行表示伊的信用卡遭盜刷，伊皮夾係放在客廳
    之電腦桌上，要打電話即可看到皮夾等語甚詳，則被告辯稱係在丙○○住處之地
    上拾獲丙○○之皮夾云云，顯係規避之詞，委無足採。
二、侵占離本人所持有之物部分：
    附表編號三、五所示之信用卡二張，係乙○○所有，於九十二年八月十二日，在
    彰化縣永靖鄉○○村○○街一五八號住處，遭姓名年籍不詳之人竊取之事實，業
    據證人乙○○於警詢中證述無訛，則該信用卡二張係屬脫離本人所持有之物，當
    可認定。而被告拾獲該信用卡二張後，即將之交付同案被告丁○○，迭據同案被
    告丁○○於警偵訊及本院行準備程序時供稱在卷，按拾得他人遺失或遭竊之物，
    應物歸原主或繳交警察機關處理、招領，不可據為己有，乃我國國民從小學開始
    ，即不斷接受來自師長及公眾媒體教誨、宣導之公民生活常識，被告係成年人，
    其必然具有此一知識，乃被告不將可刷卡購買物品之右揭信用卡二張寄還予被害
    人乙○○或繳交警察機關處理，反將之交付同案被告丁○○盜刷使用，其顯具有
    為自己不法所有之侵占意圖，要屬無疑。
三、行使偽造私文書及詐欺取財部分：
（一）係同案被告丁○○盜刷丙○○、乙○○信用卡，並在簽帳單上偽造丙○○、乙○○署押，而詐取附表所示之物品，固為同案被告丁○○所是認，並有冒用明
      細表、安信信用卡股份有限公司卡片交易明細表、國泰銀行交易明細表、簽帳
      單、中國信託商業銀行信用卡處法務組檢送之簽帳單二紙、安信信用卡股份有
      限公司九十三年二月四日（九三）安信總字第○○一四號函及其檢送之簽帳單
      乙紙暨國泰世華商業銀行信用卡業務部九十三年二月六日（九三）國世卡控字
      第○○二八號函及其檢送之簽帳單二紙附卷可參。而車牌號碼ＰＱ－三五四三
      號自用小客車係登記洪金龍所有，該車係由葉榮貴贈予洪遵富使用，嗣因洪遵
      富購買他輛自用小客車使用，葉榮貴即將該車取回改交付其子即同案被告丁○○使用一節，分據證人葉榮貴、洪遵富於警詢中證述甚明，並有車籍作業系統
      －查詢認可資料乙紙在卷可稽，又同案被告丁○○為該自用小客車加油時，即
      盜刷丙○○、乙○○信用卡付費，經特約商店即加油站員工記下右述自用小客
      車之車牌號碼，員警始循線查知上情之事實，亦據同案被告丁○○於警詢中陳
      明在卷，並有記載於前開簽帳單之「ＰＱ－三五四三」字樣及該自用小客車之
      照片二幀附卷可憑，準此，同案被告丁○○此部分之自白核與事實相符，堪以
      採信。
（二）又，同案被告丁○○盜刷前開信用卡詐取附表編號一、二、三所示之物品時，
      被告係在車內等候，業據被告於警詢時供承無訛；同案被告丁○○盜刷前開信
      用卡詐取附表編號四、五、七所示之物品時，被告係陪同在場；同案被告丁○○盜刷前開信用卡詐取附表編號六所示之物品時，被告亦係在車內等候，且事
      後被告亦將同案被告丁○○詐得之金項鍊典當變賣，皆為被告於本院審理時所
      是承，且被告將丙○○、乙○○之信用卡交付同案被告丁○○時，並告知可使
      用一節，亦據同案被告丁○○於本院行準備程序時陳明在卷，職是，既被告與
      同案被告丁○○基於共同之犯意聯絡，推由被告竊取丙○○所有之皮夾，被告
      竊取皮夾後，即將其內之信用卡交付同案被告丁○○，又侵占乙○○之信用卡
      二張，又將之交付同案被告丁○○，交付丙○○、乙○○信用卡時，復告知同
      案被告丁○○得使用該三張信用卡，嗣於同案被告丁○○盜刷前開信用卡詐取
      附表所示之物品時，復係在車內等候或陪同在場，事後又將詐得之財物典當變
      賣，則其與同案被告丁○○就此部分犯行，顯有犯意之聯絡及行為之分擔，復
      屬無疑，其辯稱皆係丁○○所為，其均不知情云云，顯係卸責之詞，不足採信
      。
四、綜上，本件事證明確，被告犯行，堪以認定，應依法論科。
乙、論罪科刑情形：
一、按被告甲○○竊取丙○○皮夾之犯行，係犯刑法第三百二十條第一項之竊盜罪。
    次按持信用卡交易，基本上於財團法人聯合信用卡處理中心不依契約給付持卡人
    所消費之帳款予特約商店時，持卡人對於特約商店仍直接負有給付價金義務，從
    而持信用卡交易與通常之買賣並無差異，僅在價金給付後由發卡銀行經由信用卡
    中心代為付帳，而發卡銀行經由信用卡中心給付特約商店價金時，則就事後之權
    利關係發生變動，亦即由持卡人對於發卡銀行負擔給付價金債務而已。是持卡人
    與特約商店間之交易，乃係以信任關係為基礎的信用販賣契約，倘持卡人並無支
    付價金之意思與能力，向特約商店提示信用卡消費，係屬對特約商店店員施行詐
    術；而持信用卡交易後，店員交付予持卡人簽名之簽帳單係一式二聯或一式三聯
    ，如係二聯式，其中一聯由客戶存查，另一聯由發卡銀行或特約商店存查，如係
    三聯式，其中一聯由客戶存查，另一聯由發卡銀行存查，餘一聯則由特約商店存
    查，亦即客戶存查聯經由持卡人簽名後（同時複寫第二聯、第三聯），由商店店
    員交持卡人收執，係表明持卡人同意依照信用卡使用約定，一經使用或訂購物品
    均應按所示之金額，付款予發卡銀行，此為一般人生活經驗所周知，是以，持卡
    人於該簽帳單簽名之用意，係對所簽之金額負責之意，該簽帳單性質應為私文書
    ，被告推由同案被告丁○○持丙○○、乙○○失竊之信用卡至特約商店消費，並
    於簽帳單上偽造他人署押提出於特約商店，核其此部分所為，係犯同法第二百十
    六條之行使第二百十條之偽造簽帳單之私文書罪。另其使特約商店店員陷於錯誤
    ，而交付附表編號一至六所示之財物，此部分係犯同法第三百三十九條第一項之
    詐欺取財既遂罪，其詐取附表編號七所示之財物，惟因該特約商店老闆發現有異
    ，要求出示身分證致未得手，此部分所為，係犯同條第三項、第一項之詐欺取財
    未遂罪。另其侵占乙○○失竊之信用卡部分，係犯同法第三百三十七條之侵占離
    本人所持有之物罪。
二、又其與同案被告丁○○就上開竊盜、行使偽造私文書及詐欺取財之犯行，有犯意
    之聯絡，行為之分擔，皆為共同正犯。再其推由同案被告丁○○於簽帳單上偽造
    丙○○、乙○○署押之行為，為偽造簽帳單私文書之階段行為，而偽造簽帳單私
    文書之低度行為復為行使簽帳單之高度行為所吸收，均不另論罪。又其多次行使
    偽造私文書及詐欺取財既、未遂之犯行，各均時間緊接，且犯罪構成要件相同，
    顯各係基於概括犯意為之，皆為連續犯，均應依刑法第五十六條規定各以行使偽
    造私文書及詐欺取財既遂一罪論，並均加重其刑。而其所犯上開四罪，有方法、
    目的之牽連關係，應依刑法第五十五條之規定，從一重之行使偽造私文書罪處斷
    。
三、爰審酌被告曾因搶奪及竊盜案件，分經法院判處有期徒刑一年、五月確定，有臺
    灣高等法院被告全國前案紀錄表乙份在卷可稽，素行不佳，犯後仍否認犯行，飾
    詞辯解，先後七次利用竊得或侵占之信用卡刷卡消費，詐得財物之價值高達數萬
    元，對他人及金融秩序所造成之損害非微，兼衡被告犯罪之動機、目的、手段，
    犯罪時所受之刺激及其品性、生活狀況、智識程度等一切情狀，量處如主文所示
    之刑。
四、被告推由同案被告丁○○在簽帳單上偽造丙○○、乙○○署押，其中客戶留存聯
    之簽帳單七張，為供犯罪所用之物，且為共犯被告丁○○所有，併依刑法第三十
    八條第一項第二款規定宣告沒收之。另特約商店及發卡銀行存查聯已分交特約商
    店及發卡銀行留存，而非屬被告所有，此部分自無從併予宣告沒收之，惟其上如
    附表所示之丙○○二枚、乙○○署押六枚（詳如附表「在特約商店及發卡銀行存
    查之簽帳單上偽造之署押欄」所示），皆係屬偽造之署押，不問屬於犯人與否，
    均應依刑法第二百十九條之規定併予沒收之。
據上論斷，應依刑事訴訟法第二百九十九條第一項前段，刑法第二十八條、第五十六
條、第三百二十條第一項、第二百十六條、第二百十條、第三百三十九條第一項、第
三百三十七條、第五十五條、第二百十九條、第三十八條第一項第二款，罰金罰鍰提
高標準條例第一條前段，判決如主文。
本案經檢察官吳盈怡到庭執行職務。
中      華      民      國      九十三      年    四    月      一      日
                                臺灣彰化地方法院刑事第三庭
                                    審判長法官  余 仕 明
                                    法      官  簡 婉 倫
                                    法      官  游 秀 雯
右正本證明與原本無異。
告訴人或被害人對於判決如有不服具備理由請求檢察官上訴者，其上訴期間之計算係
以檢察官收受判決正本之日期為準。如不服本判決，應於判決送達後十日內向本院提
出上訴狀( 須附繕本 )。
                                    法院書記官  陳 文 俊
中      華      民      國      九十三      年    四    月      一      日
附錄本案論罪科刑法條全文：
刑法第二百十六條
行使第二百十條至第二百十五條之文書者，依偽造、變造文書或登載不實事項或使登
載不實事項之規定處斷。
刑法第二百十條
偽造、變造私文書，足以生損害於公眾或他人者，處五年以下有期徒刑。
刑法第三百三十九條
意圖為自己或第三人不法之所有，以詐術使人將本人或第三人之物交付者，處五年以
下有期徒刑、拘役或科或併科一千元以下罰金。
以前項方法得財產上不法之利益或使第三人得之者，亦同。
前二項之未遂犯罰之。
刑法第三百三十七條
意圖為自己或第三人不法之所有，而侵占遺失物、漂流物或其他離本人所持有之物者
，處五百元以下罰金。
附表：
┌────┬───────────┬───────────┬────────┬────────┬───────┐
│編號    │時間                  │地點                  │金額及購買之物品│遭盜刷之信用卡  │在特約商店及發│
│        │            │                      │                │                │卡銀行存查之簽│
│        │                      │                      │                │                │帳單上偽造之署│
│        │                      │                      │                │                │押            │
├────┼───────────┼───────────┼────────┼────────┼───────┤
│一      │九十二年八月十一日七時│彰化縣員林鎮之永村員林│３００元        │中國信託商業銀行│丙○○署名乙枚│
│        │二十六分許            │加油站                │汽油            │所發行卡號四五六│（簽帳單為一式│
│        │                      │                      │                │00000000│二聯，客戶存查│
│        │                      │                      │                │九八六七一號之國│聯部分整聯沒收│
│        │                      │                      │                │民旅遊卡        │，故其上偽造之│
│        │              │                      │                │                │署押無庸重覆宣│
│        │                      │                      │                │                │告沒收，另特約│
│        │                      │                      │                │                │商店上偽造之署│
│        │                      │                      │                │                │押須沒收）    │
├────┼───────────┼───────────┼────────┼────────┼───────┤
│二      │九十二年八月十一日八時│彰化縣員林鎮○○路○段│４８０元        │同右            │丙○○署名乙枚│
│        │十分許                │四一三號之中國石油員東│汽油            │                │              │
│        │                      │路站                  │                │                │              │
├────┼───────────┼───────────┼────────┼────────┼───────┤
│三      │九十二年八月十二日十七│彰化縣員林鎮○○路○段│３３０元        │國泰世華商業銀行│乙○○署名乙枚│
│        │時二十分許            │四一三號之中國石油員東│汽油            │所發行卡號四五六│              │
│        │                      │路站                  │                │00000000│              │
│        │                      │                      │                │五二五○三號之信│              │
│        │                      │                      │                │用卡            │              │
├────┼───────────┼───────────┼────────┼────────┼───────┤
│四      │九十二年八月十二日十八│彰化縣員林鎮○○路一之│９０９４元      │同右            │乙○○署名乙枚│
│        │時十八分許            │九號信昌銀樓          │金項鍊一條      │                │              │
├────┼───────────┼───────────┼────────┼────────┼───────┤
│五      │九十二年八月十二日十八│彰化縣員林鎮○○路一之│９８９０元      │安信信用卡股份有│乙○○署名乙枚│
│        │時二十二分許          │九號信昌銀樓          │金項鍊一條      │限公司所發行卡號│              │
│        │                      │                      │                │00000000│              │
│        │                      │                      │                │00000000│              │
│        │                      │                      │                │號之信用卡      │              │
├────┼───────────┼───────────┼────────┼────────┼───────┤
│六      │九十二年八月十二日十九│彰化縣員林鎮○○○街三│９９４０元      │國泰世華商業銀行│乙○○署名二枚│
│        │時零九分許            │三○號全虹通信合慶店  │行動電話一支    │所發行卡號四五六│（簽帳單為一式│
│        │                      │                      │                │00000000│三聯，除客戶存│
│        │                    │                      │                │五二五○三號之信│查聯整聯沒收外│
│        │                      │                      │                │用卡            │，餘特約商店及│
│        │                      │                      │                │                │發卡銀行存查聯│
│        │                      │                      │                │                │上偽造之署名各│
│        │                      │                      │                │                │乙枚均應沒收）│
├────┼───────────┼───────────┼────────┼────────┼───────┤
│七      │九十二年八月十二日二十│台中縣霧峰鄉本鄉村中正│８０００元      │安信信用卡股份有│乙○○署名乙枚│
│        │一時十六分許          │路九八七號金百成銀樓  │黃金手鍊及項墜各│限公司所發行卡號│              │
│        │                      │                      │一條            │00000000│              │
│        │                      │                      │惟經查覺有異，經│00000000│              │
│        │                      │                      │要求出示身分證而│號之信用卡      │              │
│        │                      │                      │未得手。        │                │              │
└────┴───────────┴───────────┴────────┴────────┴───────┘
